臺灣臺東地方法院行政訴訟裁定　
110年度救字第8號
聲  請  人  鄭忠正

相  對  人  法務部矯正署

代  表  人  黃俊棠
上列聲請人因本院110年度監簡字第04號假釋事件，而聲請訴訟
救助事件，本院裁定如下：
    主  文
聲請駁回。
訴訟費用由聲請人負擔。
    理  由
一、按①「當事人無資力支出訴訟費用者，行政法院應依聲請，
    以裁定准予訴訟救助當事人無資力支出訴訟費用者。」，行
    政訴訟法（下稱同法）第101條本文定有明文。②「行政訴訟
    法第101條所謂無資力，係指窘於生活，且缺乏經濟上之信
    用者而言。」（最高行政法院97年裁聲字第18號判例可參）
    。③「（第2項）聲請人無資力支出訴訟費用之事由應釋明之
    。（第3項）前項釋明，得由受訴行政法院管轄區域內有資
    力之人出具保證書代之。」（同法第102條第2項、第3項）
    。④依同法第第176條準用民事訴訟法第第284條本文「釋明
    事實上之主張者，得用可使法院信其主張為真實之一切證據
    。」。⑤「聲請訴訟救助，依民事訴訟法..第284條之規定，
    應提出能即時調查之證據，以釋明請求救助之事由，是法院
    調查聲請人是否無資力支出訴訟費用，『專就聲請人提出之
    證據為之』，如聲請人並未提出證據，或依其提出之證據，
    未能信其無資力支出訴訟費用之主張為真實，即應將其聲請
    駁回，並無派員調查之必要」（最高法院26年滬抗字第34號
    判例意旨參照）。據上，故聲請人聲請訴訟救助，須以其無
    資力支出訴訟費用為必要，且聲請人應提出能即時調查之證
    據，使行政法院能即時信其窘於生活，且缺乏經濟上信用，
    而無資力支出訴訟費用之主張為真實，應為昭然。
二、聲請意旨略以：聲請人目前在監服獄中，無力繳納訴訟費用
    ，聲請准予訴訟救助等語。
三、聲請人就其無資力支出訴訟費用乙節，並未提出任何資料。
    經查：
  ㈠①全國財產稅總歸戶財產查詢清單，係代表財產稅籍內容，僅
    顯示聲請人部分財產情況，並非聲請人之全面資力狀況。②
    而年度綜合所得稅各類所得資料清單，所顯示之年度收入，
    係財政部國稅局有關個人收入資料之登載，係以經扣繳義務
    人申報為主，尚難以掌握未經申報之收入，並不當然表示聲
    請人在該年度全然無其他之收入（①臺灣高雄高等行政法院1
    08年度救字第100號、104號、107號、110號、111號、113號
    、119號、135號裁定；②臺灣高等法院花蓮分院108年度聲國
    字第08號、09號、10號、12號、16號、17號裁定；③本院108
    年度國小上字第03號、108年度簡抗字第09號、11號、13號
    裁定，亦均駁回聲請人之訴訟救助）。
  ㈡另依卷附第12頁至第15頁聲請人稅務電子閘門財產所得調件
    明細表內載：聲請人於108、109年度分別有新臺幣（下同）
    1,771元、3,406元之所得收入，名下尚有門牌為苗栗縣○○鎮
    ○○路00號之房屋。此外，聲請人未能提出即時調查之證據，
    以釋明：其有何窘於生活且缺乏經濟上信用，致無資力支出
    訴訟費用乙節，供本院斟酌聲請人顯已窘於生活，且缺乏經
    濟上之信用，而無資力支出上開訴訟費用之事實。復依前開
    說明，法院調查聲請人是否無資力支出訴訟費用，「專就聲
    請人提出之證據為之」，故縱有其他法院在特定個案，認為
    聲請人無資力而准予訴訟救助乙節，惟僅係代表該法院在該
    時就特定案件審理後之結果，並不表示上開審理之結果，在
    聲請人其他之訴訟事件時，當然得據為供即時調查之證據，
    亦不等同聲請人在其他法院之訴訟時，其他法院亦應為相同
    之處置，且亦無拘束本院之效力。
  ㈢綜上，本件聲請人未就其缺乏經濟信用，無法籌措本件訴訟
    費用乙節為釋明，揆諸上開判例及說明所示，本院認為：聲
    請人聲請本件訴訟救助，難謂有理，應予駁回。
四、依行政訴訟法第104條，民事訴訟法第95條、第78條之規定
    ，裁定如主文所示。
中　　華　　民　　國　　110 　年　　10　　月　　26　　日
                  行政訴訟庭法　官　陳兆翔
以上正本證明與原本無異。
如不服本裁定應於送達後10日內，向本院提出抗告狀，併應繳納
抗告費1,000元。
中　　華　　民　　國　　110 　年　　10　　月　　26　　日
                            書記官　李彥勲